【裁判字號】    89,簡上,288
【裁判日期】    920520
【裁判案由】    能源管理法
【裁判全文】
臺灣臺北地方法院刑事判決                        八十九年度簡上字第二八八號
    上  訴  人
    即  被  告  乙○○
右上訴人因違反能源管理法案件，不服本院八十九年度店簡字第四四五號中華民國八
十九年七月三十一日第一審判決（聲請簡易判決處刑書案號：八十九年度偵字第三七
一號），提起上訴，本院第二審合議庭判決如左：
    主      文
原判決撤銷。
乙○○未經許可而經營中央主管機關指定之能源產品之銷售業務，處罰金新台幣拾伍
萬元，如易服勞役以新台幣玖佰元即銀元佰元折算壹日。
儲油槽壹座、加油機壹部（含加油槍壹支、流量表壹個）、汽油佰伍拾公升均沒收
。
    事實及理由
一、本件犯罪事實、證據除引用如附件檢察官聲請簡易判決處刑書所載外，並補載扣
    案物均為被告所有。
二、被告上訴意旨係以伊因經營計程車業之需，而向中國石油公司台北總營業處申請
    每次可購買油品六百公升之購貨證，用以向中國石油公司購買油品供交接班之計
    程車補充及獎勵司機或補貼幹部車輛之用，並未銷售牟利。伊僅每月每輛車收取
    新台幣（下同）三千到五千元之靠行費、無線電費、保全費等費用，亦未收取傭
    金，雖沒有限制補貼之油量，但不可能一次補貼司機太多，原判決量刑過重云云
    。
三、惟查被告確有銷售九‧六公升之汽油予駕駛車牌號碼七Ｌ─三一九號營業小客車
    之甲○○，除據證人甲○○於警訊及偵查中證述甚明外，被告於警訊及偵審中亦
    坦承伊每公升收取十二‧五元之費用，雖辯稱因公司有叫司機另外跑特定客人，
    客人會寫車資單給司機，司機憑以四九八休息站加油時抵付現金，如不夠抵就要
    付現金，為了要使司機愛來大千公司租車，並賣力跑車，不會積欠公司租金，故
    以低於進價之價格出售等語（見八十九年一月二十四日偵訊筆錄）。可知其以低
    於進價之價格出售汽油，有其他商業利益之考量，此與百貨業者為招顧客而減
    價，甚或賠本銷售特定商品之情形無異，仍屬銷售之行為，被告辯稱非銷售行為
    ，自不足採。此外並有扣案之儲油槽一座、加油機一部（含加油槍一支、流量表
    一個）、汽油三百五十公升在卷可證，被告之犯行，事證明確，洵堪認定。
四、原審依刑事訴訟法第四百四十九條第一項前段、第四百五十條第一項、第四百五
    十四條第二項、能源管理法第二十條之一、刑法第十一條前段、第四十二條二項
    、第三十八條第一項第二款、罰金罰鍰提高標準條例第二項、現行法規所定貨幣
    單位折算新台幣條例第二條，判處罰金新台幣十五萬元，並諭知易服勞役之標準
    ，其論事用法固屬有據，被告上訴辯稱伊無銷售汽油，並指摘原審量刑過重云云
    ，為無理由。
五、惟查石油管理法業於被告行為行之民國九十年十月十一日經總統令公布實施，同
    年月十三日生效，汽油為該條例第二條第四款所列之石油製品，被告未經許可而
    經營銷售汽油之零售業務，亦違反該條例第十七條第二項之規定，且其使用未經
    安全檢驗之能源儲存設備，儲裝高達三百五十公升之汽油，顯已致生公共危險，
    應已該當該條例第四十條第三項之罪。比較新舊法，以被告行為時之舊法即能源
    管理法第二十條之一，其法定刑較低，有利被告，依刑法第二條第一項但書，本
    件應適用能源管理法第二十條之一，其多次銷售之行為，均屬銷售業務之一行為
    ，僅論以單純一罪，原審未及比較新舊法，自有未洽，應撤銷原審判決，另為判
    決。爰審酌被告犯罪之動機、目的、手段、品行、智識程度、所生危害及犯罪後
    之態度等一切情狀，量處如主文所示之刑，並諭知罰金易服勞役之折算標準。
六、扣案之汽油三百五十公升，為被告銷售之產品，爰依能源管理法第二十條之一沒
    收，及儲油槽一座、加油機一部（含加油槍一支、流量表一個），為被告犯本罪
    所用之物，且為被告所有，業據其供明在卷，均依刑法第三十八條第一項第二款
    宣告沒收。
七、被告依合法傳喚，無正當理由不到庭，爰不待其陳述，逕行判決，併此明。
據上論斷，應依刑事訴訟法第四百五十五條之一、第三項、第三百七十一條、第三百
六十九條第一項前段、第三百六十四條、第四百五十四條第二項、第四百五十條第一
項，能源管理法第二十條之一，刑法第二條第一項但書、第十一條前段、第四十二條
第二項、第三十八條第一項第二款，罰金罰鍰提高標準條例第二條，現行法規所定貨
幣單位折算新台幣條例第二條判決如主文。
本案經檢察官羅月君到庭執行職務。
中      華      民      國      九十二      年     五     月     廿     日
                                  臺灣臺北地方法院刑事第一庭
                            審  判  長  法    官  陳  興  邦
                                        法    官  唐  于  智
                                        法    官  劉  亭  柏
右正本證明與原本無異。
本判決不得上訴。
            書 記 官  羅  欣  宜
中      華      民      國      九十二      年     五     月    廿三    日
附錄本案論罪科刑所依據之法條全文：
能源管理法第二十條
能源供應事業違反中央主管機關依第六條第一項所為之規定者，主管機關應通知限期
辦理；逾期不遵行者，處新臺幣一萬五千元以上十五萬元以下罰鍰，並再限期辦理；
逾期仍不遵行者，除加倍處罰外，並得停止其營業或勒令歇業；經主管機關為加倍處
罰，仍不遵行者，對其負責人處一年以下有期徒刑、拘役或科或併科新臺幣三十萬元
以下罰金。


司法院資訊處製作；財團法人民間司法改革基金會備份。
